---
title:
author:    "Daniel Morillo"
institute: "Universidad Autónoma de Madrid"
date:      "`r format(lubridate::today(), '%d de %B de %Y')`"
output:
  revealjs::revealjs_presentation:
    transition:      slide
    transitionSpeed: slow
    theme:           beige
    highlight:       espresso
    smart:           yes
    center:          no
    incremental:     no
    slide_level:     1
    fig_width:       5.5
    fig_height:      2.8
    fig_caption:     no
    self_contained:  yes
    reveal_options:
      slideNumber:          yes
      previewLinks:         yes
      pdfSeparateFragments: no
---

```{r setup, include=FALSE}
# Libraries:
library(pacman)
p_load(knitr, tidyverse, lubridate, htmltools, leaflet, haven)

# Configuration:
opts_chunk$set(echo = FALSE, message = FALSE, warning = FALSE, results = 'asis')

# Constants:

FILE_PATH_INTERVIEW        <- "www/Protocolo_entrevista_experiencias.html"
FILE_PATH_RMD_EXAMPLE      <- "www/ejemplo_Rmarkdown/Recoding_occupation.Rmd"
FILE_PATH_ELSEVIER_EXAMPLE <- "www/ejemplo_Rmarkdown/Elsevier_submission/Elsevier_submission.Rmd"
FILE_PATH_SAGE_EXAMPLE     <- "www/ejemplo_Rmarkdown/Sage_submission/Sage_submission.Rmd"
FILE_PATH_STATA_EXAMPLE    <- "www/ejemplo_con_Stata/sorpresa_agradable.Rmd"
FILE_PATH_WORKFLOW_EXAMPLE <- "www/ejemplo_workflow/generacion_variables.Rmd"

LOGO_MARKDOWN  <- "www/assets/markdown-mark-white.svg"
LOGO_RMARKDOWN <- "www/assets/rmarkdown_logo.png"
LOGO_R         <- "www/assets/R_logo.png"

ICON_CONTENT   <- "www/assets/content.png"
ICON_FORMAT    <- "www/assets/format.png"
ICON_DOWNARROW <- "www/assets/down_arrow.gif"
ICON_COLLAB    <- "www/assets/doc_collaborate.png"

IMG_EXTENDED_SYNTAX <- "www/assets/extended_cheatsheet.png"

URL_DINGUS        <- "http://spec.commonmark.org/dingus/"
URL_PANDOC        <- "http://pandoc.org/"
URL_BASICS_MD     <- "https://daringfireball.net/projects/markdown/basics"
URL_MARKDOWN      <- "https://daringfireball.net/projects/markdown/"
URL_EXTENSIONS_MD <- "https://www.markdownguide.org/cheat-sheet/#extended-syntax"
URL_YAML_WIKI     <- "https://en.wikipedia.org/wiki/YAML"
URL_FLEXDASHBOARD <- "https://rmarkdown.rstudio.com/flexdashboard/"
URL_BLOGDOWN      <- "https://bookdown.org/yihui/blogdown/"
URL_POWERPOINT    <- "https://bookdown.org/yihui/rmarkdown/powerpoint-presentation.html"
URL_REVEALJS      <- "https://bookdown.org/yihui/rmarkdown/revealjs.html"
URL_WORD_DOCS     <- "https://bookdown.org/yihui/rmarkdown/word-document.html"
URL_PDF_DOCS      <- "https://bookdown.org/yihui/rmarkdown/pdf-document.html"
URL_HTML_DOCS     <- "https://bookdown.org/yihui/rmarkdown/pdf-document.html"
URL_FORMATS       <- "https://rmarkdown.rstudio.com/formats.html"
URL_RMARKDOWN_GD  <- "https://bookdown.org/yihui/rmarkdown/"
URL_SELF_REF      <- "https://github.com/DaniMori/seminario_markdown/blob/master/Seminario_markdown.Rmd"
URL_BOOKDOWN      <- "https://bookdown.org/yihui/bookdown/"
URL_HTML_BOOK     <- "https://bookdown.org/yihui/bookdown/html.html"
URL_PDF_BOOK      <- "https://bookdown.org/yihui/bookdown/latexpdf.html"
URL_EBOOK         <- "https://bookdown.org/yihui/bookdown/e-books.html"
URL_RMD_COURSE    <- "https://rmarkdown.rstudio.com/lesson-1.html"
URL_RMD_CHEATSHT  <- "https://rstudio.com/wp-content/uploads/2016/03/rmarkdown-cheatsheet-2.0.pdf"
URL_REF_GUIDE     <- "https://rstudio.com/wp-content/uploads/2015/03/rmarkdown-reference.pdf"
URL_MD_TUTORIAL   <- "https://www.markdowntutorial.com/"
URL_CRAN          <- "https://cran.r-project.org/"
URL_RSTUDIO_DL    <- "https://rstudio.com/products/rstudio/download/"
URL_RMD_4SC       <- "https://rmd4sci.njtierney.com/"
URL_RMD_4MED      <- "https://rmd4medicine.netlify.app/"
URL_RSTUDIO_EDUC  <- "https://education.rstudio.com/"
URL_ADV_WORKSHOP  <- "https://arm.rbind.io/"
URL_COMMUNICATE   <- "https://ysc-rmarkdown.netlify.app/"
URL_RMD_TEMPLATE  <- "https://rmarkdown.rstudio.com/articles_integration.html#file-templates"
URL_TINYTEX       <- "https://yihui.org/tinytex/"
URL_REVEALJS_PKG  <- "https://cran.r-project.org/web/packages/revealjs/index.html"
URL_INTERVIEW     <- "https://github.com/DaniMori/seminario_markdown/blob/master/www/Protocolo_entrevista_experiencias.Rmd"
URL_STUDIO_PROJ   <- "https://support.rstudio.com/hc/en-us/articles/200526207-Using-Projects"
URL_ONEDRIVE_DOC  <- "https://dauam-my.sharepoint.com/:b:/r/personal/marta_miret_uam_es/Documents/Edad%20con%20Salud/Documentacion%20Edad%20con%20Salud/Otros/Migracio%CC%81n%20a%20OneDrive/Manual_sincronizacio%CC%81n_OneDrive.pdf?csf=1&web=1&e=pVPN1a"
URL_IMAGES_GITHUB <- "https://github.com/DaniMori/seminario_markdown/tree/master/www/oneDrive_img"
URL_R4DS          <- "https://r4ds.had.co.nz/"

URL_ICON_CONTENT <- "https://www.iconfinder.com/icons/465052/compose_content_document_pencil_script_sheet_write_icon"
URL_ICON_FORMAT  <- "https://www.iconfinder.com/icons/887655/brush_content_format_graphic_paint_painter_tool_icon"
URL_ICON_COLLAB  <- "https://www.pngkey.com/detail/u2w7i1i1r5t4t4u2_collaboration-icon-icon/"
URL_LOGO_MD      <- "https://www.markdownguide.org/"
URL_LOGO_RMD     <- "https://rstudio.com/"
URL_LOGO_R       <- "https://www.r-project.org/logo/"
URL_DOWN_ARROW   <- "https://media.giphy.com/media/9PekRRQ0WlrRVwynAk/giphy.gif"

EXAMPLE_HTML   <- "<center style='color:lightblue'>Estoy centrado y en azul</center>"
EXAMPLE_LaTeX  <- "$Y = \\beta_1 X + \\epsilon$"
EXAMPLE_WORD   <- "www/sample_wordfile.txt"
EXAMPLE_MD     <- "https://daringfireball.net/projects/markdown/syntax"
EXAMPLE_EDITOR <- "https://stackedit.io/app#"
EXAMPLE_YAML   <- "https://bookdown.org/yihui/rmarkdown/pdf-document.html#table-of-contents-1"

IMG_HEIGHT_ATTR <- "43"
PERCENT         <- "31.5"

DATA_ECL_BASE <- "dat/ecs_base.dta"
```

#

```{css styles, echo=FALSE}
## Warning!! No usar NUNCA 'include=FALSE' en un chunk css
.reveal p {
  text-align: left;
}

.reveal ul {
  display: block;
}

.reveal section img {
  background: none;
  border: none;
  box-shadow: none;
}

.container{
    display: flex;
}

.col{
    flex: 1;
}
```

```{r}
div(
  class = "container",
  div(class = "col", img(src = LOGO_MARKDOWN,  height="120")),
  div(class = "col", img(src = LOGO_RMARKDOWN, height="150"))
)
```

## Markdown (y Rmarkdown)

### Documentos sencillos, rápidos, y versátiles

#### Daniel Morillo

#### Universidad Autónoma de Madrid

##### `r today() %>% format('%d de %B de %Y')`

# Bienvenidos/as

```{r}
tags$iframe(src = FILE_PATH_INTERVIEW, width = 800, height = 600)
```


# Introducción a Markdown

<br>

### ¿Qué es Markdown?

```{r}
img(src = LOGO_MARKDOWN,  height="180")
```


# Introducción a Markdown

<br>

<div class="container">
<div class="col">
  
<div class="fragment">**Markdown** es...</div>
    
<div class="fragment">un _lenguaje de marcado_:</div>
    
<br>

<div class="fragment">Texto</div>
    
<div class="fragment">\+</div>
    
<div class="fragment">Marcas de formato</div>

</div>

<div class="col fragment">
```md
# Introducción a Markdown

**Markdown** es...

un _lenguaje de marcado_:

Texto

\+

Marcas de formato
```
</div>

</div>


<div class="fragment">

<small>
Tiene "trampa":  
Animaciones, columnas
</small>

</div>


# Introducción a Markdown

**Markdown** _también_ es...

<div class="fragment">
- un [_conversor_ a HTML](`r URL_DINGUS`):  

<br>

```{r}
tags$iframe(
  src    = URL_DINGUS,
  width  = "100%",
  height = 360
)
```
</div>

<div class="fragment">Pero hay otros: [Pandoc](`r URL_PANDOC`)</div>


# Pandoc

Permite convertir a:

<div class="container">

<div class="col fragment">
- HTML
</div>

<div class="col fragment">
- Word
</div>

<div class="col fragment">
- PDF
</div>

</div>

<br>

```{r}
div(
  class = "fragment",
  tags$iframe(
    src    = URL_PANDOC,
    width  = "100%",
    height =  400
  )
)
```


# ¿Por qué usar Markdown? {data-transition="slide-in fade-out"}

Es *muy legible*:

```{r}
## TODO: width
```

<div class="container">

<div class="col" style="width:30%">
```md
# Título 1


## Título 2

**negrita** y _cursiva_

* puntos

* importantes

1. lista de

1. elementos

1. numerados
```
</div>

<div class="col">

<small>
<br>
<h1>Título 1</h1>

<h2>Título 2</h2>

**negrita** y _cursiva_

* puntos

* importantes

1. lista de

1. elementos

1. numerados

</small>

</div>

</div>


# ¿Por qué usar Markdown? {data-transition="fade-in slide-out"}

Es *muy legible*:


<div class="container">

<div class="col">
```md
### Título 3

#### Título 4

[enlace](https://www.ccomsuam.org/)

![logo MD](`r LOGO_MARKDOWN`)

>Si buscas resultados distintos,
>no hagas siempre lo mismo.

--Albert Einstein
```
</div>

<div class="col">

<small>
<h2>Título 3</h2>

<h3>Título 4</h3>

[enlace](https://www.ccomsuam.org/)

`r img(src = LOGO_MARKDOWN, height = 100)`

>Si buscas resultados distintos,
>no hagas siempre lo mismo.

--Albert Einstein

</small>

</div>

</div>


# ¿Por qué usar Markdown? {data-transition="slide-in fade-out"}

Aunque permite insertar:


<div class="fragment">
- HTML/CSS:

<br>

```html
`r EXAMPLE_HTML`
```

<br>

`r EXAMPLE_HTML`
</div>


# ¿Por qué usar Markdown? {data-transition="fade-in slide-out"}

Aunque permite insertar:


- $\LaTeX$:

<br>

```TeX
`r EXAMPLE_LaTeX`
```

<br>

`r EXAMPLE_LaTeX`


# ¿Por qué usar Markdown?

Es *muy rápido*:

<center>

<div class="container fragment" style="width:50%">

<div class="col">
`r img(src = ICON_CONTENT, height = 120)`
</div>

<div class="col"><br>Contenido</div>

</div>


<div class="fragment">
`r img(src = ICON_DOWNARROW, height = 120)`
</div>


<div class="container fragment" style="width:50%">

<div class="col">
`r img(src = ICON_FORMAT, height = 120)`
</div>

<div class="col"><br>Formato</div>

</div>

</center>


# ¿Por qué usar Markdown?

Es *interoperable*

<div class="container">

<div class="col fragment">
MS Word:

```{r}
tags$iframe(src = EXAMPLE_WORD, width = "100%", height = 400)
```
</div>

<div class="col fragment">
[Markdown](`r EXAMPLE_MD`):

```{r}
tags$iframe(src = paste0(EXAMPLE_MD, ".text"), width = "120%", height = 400)
```
</div>

</div>


# Pero... {data-transition="slide-in fade-out"}

- No es _WYSIWYG_:

<center>_(what you see is what you get)_</center>

<br>

```{r}
tags$iframe(
  class  = "fragment",
  src    = EXAMPLE_EDITOR,
  width  = "100%",
  height = 400
)
```


# Pero... {data-transition="fade-in slide-out"}

- Requiere herramientas específicas de colaboración

<br>

```{r}
img(src = ICON_COLLAB, width = 400)
```


# Aprender Markdown {data-transition="slide-in fade-out"}

Es [**extremadamente sencillo**][MD basics]:

```{r}
tags$iframe(
  src    = URL_BASICS_MD,
  width  = "100%",
  height = 400
)
```

[MD basics]: `r URL_BASICS_MD`


# Aprender Markdown {data-transition="fade-in slide-out"}

También conviene conocer [*extensiones comunes*][MD extensions]:

```{r}
img(src = IMG_EXTENDED_SYNTAX, height = 480)
```

[MD extensions]: `r URL_EXTENSIONS_MD`


# Rmarkdown

<br>

### ¿Qué es Rmarkdown?

```{r}
img(src = LOGO_RMARKDOWN,  height="220")
```


# ¿Qué es Rmarkdown? {data-transition="slide-in fade-out"}

**Extensión** de markdown

<p class="fragment">Consiste en:</p>

<br>

<div class="container">

<div class="col fragment" style="width:25%">
```{r}
img(src = LOGO_MARKDOWN, height = 160)
```
</div>

<div class="col fragment" style="width:75%">
```{r}
img(src = LOGO_R, height = 160)
```
</div>

</div>


# ¿Qué es Rmarkdown? {data-transition="fade"}

```{r}
img(src = LOGO_R, height = 60)
```

##### Cálculos

<br>

<center>
````{md eval=FALSE, echo=TRUE}

    PERCENT <- n_control / n_total * 100

El grupo control representó el `r PERCENT`% del total.
````
</center>

<br>

El grupo control representó el `r PERCENT`% del total.


# ¿Qué es Rmarkdown? {data-transition="fade"}

```{r}
img(src = LOGO_R, height = 60)
```

```{r results='hide'}
ecs_bl <- DATA_ECL_BASE %>% read_dta()

theme_set(theme_minimal()) %+replace% 
  theme(plot.background = element_rect(fill = "transparent", colour = NA))
```

##### Gráficos

<center>
```{r echo=TRUE}
ecs_bl %>% ggplot(aes(x = q1011_age)) + geom_histogram(fill = "lightblue")
```
</center>


# ¿Qué es Rmarkdown? {data-transition="fade"}

```{r}
img(src = LOGO_R, height = 60)
```

##### Tablas

<center>
```{r echo=TRUE, results='asis'}
ecs_bl %>% as_factor() %>% count(q0001_rc, proxy) %>% kable()
```
</center>


# ¿Qué es Rmarkdown? {data-transition="fade-in slide-out"}

**Extensión** de markdown

Consiste en:

Encabezado ([YAML](`r URL_YAML_WIKI`)):

```yaml
---
title: "Habits"
output:
  pdf_document:
    toc: true
    number_sections: true
---
```
<br>
<br>
<br>

<small>
(Ejemplo de [R Markdown: The Definitive Guide](`r EXAMPLE_YAML`))
</small>


# Formatos {data-transition="slide-in fade-out"}

### **HTML**

>- [Documento HTML](`r URL_HTML_DOCS`)

<br>

>- [Sitio web](`r URL_BLOGDOWN`)

<br>

>- [Presentación HTML][slides] (e.g., [esta misma](`r URL_SELF_REF`))


[slides]: `r URL_REVEALJS`


# Formatos {data-transition="fade"}

### **HTML**

```{r out.width="100%", echo=TRUE}
leaflet() %>% addTiles() %>%
  addMarkers(lng   = -3.690926, lat   = 40.481403, popup = "CCOMS UAM")
```


# Formatos {data-transition="fade"}

### **Otros**

>- [PowerPoint](`r URL_POWERPOINT`)

<br>

<div class="fragment">

- [Libro](`r URL_BOOKDOWN`):
  
  - [Web Book](`r URL_HTML_BOOK`)

  - [PDF](`r URL_PDF_BOOK`)

  - [ePub](`r URL_EBOOK`)

</div>


# Formatos {data-transition="fade-in slide-out"}

### **Documentos**

<br>

>- [Word](`r URL_WORD_DOCS`)

<br>
<br>

>- [PDF](`r URL_PDF_DOCS`)


# Ejemplo {data-transition="slide-in fade-out"}

- Documento (múltiples formatos)

```{r}
tags$iframe(
  src    = FILE_PATH_RMD_EXAMPLE,
  width  = "100%",
  height = 400
)
```


# Ejemplo {data-transition="fade"}

- Artículo

```{r}
tags$iframe(
  src    = FILE_PATH_ELSEVIER_EXAMPLE,
  width  = "100%",
  height = 400
)
```


# Ejemplo {data-transition="fade-in slide-out"}

- Reenviar un artículo

```{r}
tags$iframe(
  src    = FILE_PATH_SAGE_EXAMPLE,
  width  = "100%",
  height = 400
)
```


# ¿Merece la pena aprender? {data-transition="slide-in fade-out"}

<br>

>- Markdown

<br>

>- Rstudio

<br>

>- R

<br>

>- Nociones de HTML y $\LaTeX$


# ¿Merece la pena aprender? {data-transition="fide-in slide-out"}

<br>

<div style="text-align:left">

>1. Ahorro de esfuerzos<br><br>  
>1. Desarrollo profesional<br><br>  
>1. Ciencia abierta: Reproducibilidad + Replicabilidad

</div>


# Una agradable sorpresa...

<br>

```{r}
tags$iframe(
  src    = FILE_PATH_STATA_EXAMPLE,
  width  = "100%",
  height = 400
)
```


# Flujo de trabajo

- Automatización con Rmarkdown:

```{r}
tags$iframe(
  src    = FILE_PATH_WORKFLOW_EXAMPLE,
  width  = "100%",
  height = 400
)
```


# Conclusión {data-transition="slide-in fade-out"}

Markdown es...

<br>

>- legible<br><br><br>  

>- productivo<br><br><br>  

>- fácil de editar<br><br><br>  

>- fácil de mantener


# Conclusión {data-transition="fade-in slide-out"}

Rmarkdown...

<br>

>- es versátil<br><br><br>  

>- es gratis!<br><br><br>  

>- evita trabajo repetitivo<br><br><br>  

>- facilita la _**reproducibilidad**_


# Saber más

<br>

- [Página de markdown](`r URL_MARKDOWN`)<br><br>  

- [Extensiones de markdown](`r URL_EXTENSIONS_MD`)<br><br>  

- [Curso de Rmarkdown en Rstudio](`r URL_RMD_COURSE`)<br><br>  

- [Chuleta de Rmarkdown](`r URL_RMD_CHEATSHT`)<br><br>  

- [Guía de referencia de Rmarkdown](`r URL_REF_GUIDE`)<br><br>  


# Saber (aún) más

- [Rstudio Education](`r URL_RSTUDIO_EDUC`)<br><br>  

- [R for Data Science](`r URL_R4DS`)<br><br>  

- [RMarkdown for Scientists](`r URL_RMD_4SC`)<br><br> 

- [RMarkdown for Medicine](`r URL_RMD_4MED`)<br><br>  

- [Communicating with RMarkdown](`r URL_COMMUNICATE`)<br><br>  

- [Advanced RMarkdown Workshop](`r URL_ADV_WORKSHOP`)<br><br>  


# "Retos"

## Nivel 1: Tutorial markdown

<br>

- Ir a `r URL_MD_TUTORIAL`<br><br><br>  

- Hacer click en *Ready? Let's get started!*<br><br><br>  

- Completar tutorial<br><br><br>  


# "Retos"

## Nivel 1: Instalar entorno Rstudio

- [R](`r URL_CRAN`) (elige Sistema Operativo)<br>  

- [Rstudio Desktop Free](`r URL_RSTUDIO_DL`)<br>  

- TinyTeX ([más información](`r URL_TINYTEX`)):

```{r eval=FALSE, echo=TRUE}
install.packages("tinytex")
library(tinytex)
install_tinytex()
```

- Crea un "documento PDF" a partir de una
[plantilla de Rmarkdown](`r URL_RMD_TEMPLATE`)


# "Retos"

## Nivel 3: Replicar guía de instalación de OneDrive

- Instala [revealjs](`r URL_REVEALJS_PKG`) desde Rstudio:

```{r eval=FALSE, echo=TRUE}
install.packages("revealjs")
```

- Crea un [nuevo proyecto en Rstudio](`r URL_STUDIO_PROJ`)

- Descarga [`Protocolo_entrevista_experiencias.Rmd`](`r URL_INTERVIEW`)  
para usarlo como plantilla

- Descarga [estas imágenes](`r URL_IMAGES_GITHUB`)

- Usando la plantilla y las imágenes, replica en Rmarkdown la
[`Guía de sincronización de OneDrive`](`r URL_ONEDRIVE_DOC`)


# FIN

<br>
<br>
<br>

### Eso ha sido todo

### ¡Muchas gracias!


# Atribuciones

<div class="container">
<div class="col" style="width:20%">
`r img(alt = "Logo Markdown", src = LOGO_MARKDOWN, height = IMG_HEIGHT_ATTR)`
</div>
<div class="col" style="width:80%">
<small>
[Markdownguide.org](`r URL_LOGO_MD`)
</small>
</div>
</div>

<div class="container">
<div class="col" style="width:20%">
`r img(alt = "Logo Rmarkdown", src = LOGO_RMARKDOWN, height = IMG_HEIGHT_ATTR)`
</div>
<div class="col" style="width:80%">
<small>
[Rstudio.com](`r URL_LOGO_RMD`)
</small>
</div>
</div>

<div class="container">
<div class="col" style="width:20%">
`r img(alt = "Logo R", src = LOGO_R, height = IMG_HEIGHT_ATTR)`
</div>
<div class="col" style="width:80%">
<small>
[R-project.org](`r URL_LOGO_R`)
</small>
</div>
</div>

<div class="container">
<div class="col" style="width:20%">
`r img(alt = "Icono 'contenido'", src = ICON_CONTENT, height = IMG_HEIGHT_ATTR)`
</div>
<div class="col" style="width:80%">
<small>
[Iconfinder.com](`r URL_ICON_CONTENT`)
</small>
</div>
</div>

<div class="container">
<div class="col" style="width:20%">
`r img(alt = "Icono 'formato'", src = ICON_FORMAT, height = IMG_HEIGHT_ATTR)`
</div>
<div class="col" style="width:80%">
<small>
[Iconfinder.com](`r URL_ICON_FORMAT`)
</small>
</div>
</div>

<div class="container">
<div class="col" style="width:20%">
`r img(alt = "Flecha animada", src = ICON_DOWNARROW, height = IMG_HEIGHT_ATTR)`
</div>
<div class="col" style="width:80%">
<small>
[Giphy.com](`r URL_DOWN_ARROW`)
</small>
</div>
</div>

<div class="container">
<div class="col" style="width:20%">
`r img(alt = "Sticker 'colaboración'", src = ICON_COLLAB, height = IMG_HEIGHT_ATTR)`
</div>
<div class="col" style="width:80%">
<small>
[Pngkey.com](`r URL_ICON_COLLAB`)
</small>
</div>
</div>
