---
title: "Markdown (y Rmarkdown)"
subtitle: "Documentos sencillos, rápidos, y versátiles"
author: "Daniel Morillo"
institute: "Universidad Autónoma de Madrid"
date: "`r format(lubridate::today())`"
output:
  xaringan::moon_reader:
    keep_md: yes
    lib_dir: libs
    nature:
      highlightStyle: github
      highlightLines: true
      countIncrementalSlides: true
---

```{r setup, include=FALSE}
# Libraries:
library(pacman)
p_load(knitr, htmltools)

# Configuration:
opts_chunk$set(echo = FALSE, message = FALSE, warning = FALSE, results = 'asis')

# Constants:
INTERVIEW_FILE_PATH <- "www/Protocolo_entrevista_experiencias.html"
DINGUS_URL          <- "http://spec.commonmark.org/dingus/"
PANDOC_URL          <- "http://pandoc.org/"

HTML_EXAMPLE  <- "<center style='color:blue'>Estoy centrado y en azul</center>"
LaTeX_EXAMPLE <- "$Y = \\beta_1 X + \\epsilon$"
```


# Bienvenidos/as

```{r}
tags$iframe(
  src    = INTERVIEW_FILE_PATH,
  width  = "100%",
  height =  "70%"
)
```


---

# Introducción a Markdown

.center[**Markdown** es...]

--

.center[un _lenguaje de marcado_:]

--

.center[Texto]

--

.center[+]

--

.center[Marcas de formato]

--

```md
  # Introducción a Markdown

  **Markdown**...
  
  es un _lenguaje de marcado_:

  Texto

  +

  Marcas de formato
```

(tiene trampa: hay más cosas para centrar el texto y hacerlo incremental)


---

# Introducción a Markdown

.center[**Markdown** _también_ es...]

--

- un [_conversor_ a HTML](`r DINGUS_URL`):

```{r}
tags$iframe(
  src    = DINGUS_URL,
  width  = "100%",
  height =  "50%"
)
```


--

Pero hay otros: [Pandoc](`r PANDOC_URL`)


---

# Pandoc

Permite convertir entre:

- HTML

- Word

- PDF

(entre muchos otros:)

```{r}
tags$iframe(
  src    = PANDOC_URL,
  width  = "100%",
  height =  "40%"
)
```


---

# ¿Por qué usar Markdown?

Markdown es ...

- altamente _legible_

--

  aunque puede incluir:

  - HTML/CSS:
  
  ```html
  `r HTML_EXAMPLE`
  ```
  
  `r HTML_EXAMPLE`

--

  - LaTeX:
  
  	```TeX
  	`r LaTeX_EXAMPLE`
  	```
  	
  	`r LaTeX_EXAMPLE`

---

# ¿Por qué usar Markdown?

Markdown es ...

- Rápido: contenido ↔︎ formato

--

- Interoperable: **archivos de texto**

--

- Facilita la _colaboración_

  - (Herramientas específicas)


---

# Pero...

--

- No es _WYSIWYG_

.center[(what you see is what you get)]


---

# Aprender Markdown

Es **extremadamente sencillo**:



---

## Rmarkdown

### Extensión de markdown

- encabezado
- markdown
- Código R

	- Cálculos
	- Gráficos
	- Tablas

---

### Formatos

- HTML

	- Página web
	- Blog
	- presentación

		- revealjs
		- (Esta presentación)

	- dashboard

---

- PPT
- Libro (bookdown)

	- web
	- PDF
	- ePub

---

- Artículo

	- Ejemplo

		- Crear bibliografía
		- Usar plantilla
		- Generar submission
		- Copiar a plantilla nueva
		- Generar submission

	- Salida

		- LaTeX
		- PDF

---

### Otros tipos de código

- Stata
- Ejemplo: Informe de variables "outcome"

---

## Conclusión

### Legible

### Fácil de editar

### Fácil de mantener (control de versiones)

### Productividad: Separa contenido y composición

- Mejor productividad cuando te acostumbras a no WYSIWYG

---

## Continuación

### Tutorial

### Chuleta

---

### Retos

- Replicar manual de instalación de OneDrive

	- Usar enlaces internos
