---
title:
author: "Daniel Morillo"
institute: "Universidad Autónoma de Madrid"
date: "`r format(lubridate::today(), '%d de %B de %Y')`"
output:
  revealjs::revealjs_presentation:
    transition: slide
    transitionSpeed: slow
    theme: serif
    smart: true
    center: false
    incremental: false
    slide_level: 1
    fig_width: 7
    fig_height: 4.5
    fig_caption: false
    self_contained: true
    reveal_options:
      slideNumber: true
      previewLinks: false
      pdfSeparateFragments: false
editor_options:
  chunk_output_type: console
---

```{r setup, include=FALSE}
# Libraries:
library(pacman)
p_load(knitr, tidyverse, lubridate, htmltools)

# Configuration:
opts_chunk$set(echo = FALSE, message = FALSE, warning = FALSE, results = 'asis')

# Constants:

FILE_PATH_INTERVIEW <- "www/Protocolo_entrevista_experiencias.html"

LOGO_MARKDOWN  <- "www/md_logo.png"
LOGO_RMARKDOWN <- "www/rmarkdown_logo.png"

ICON_CONTENT   <- "www/content.png"
ICON_FORMAT    <- "www/format.png"
ICON_DOWNARROW <- "www/down_arrow.gif"
ICON_COLLAB    <- "www/doc_collaborate.png"

IMG_EXTENDED_SYNTAX <- "www/extended_cheatsheet.png"

URL_DINGUS        <- "http://spec.commonmark.org/dingus/"
URL_PANDOC        <- "http://pandoc.org/"
URL_BASICS_MD     <- "https://daringfireball.net/projects/markdown/basics"
URL_EXTENSIONS_MD <-
  "https://www.markdownguide.org/cheat-sheet/#extended-syntax"

URL_ICON_CONTENT <- "https://www.iconfinder.com/icons/465052/compose_content_document_pencil_script_sheet_write_icon"
URL_ICON_FORMAT  <- "https://www.iconfinder.com/icons/887655/brush_content_format_graphic_paint_painter_tool_icon"
URL_ICON_COLLAB  <- "https://www.pngkey.com/detail/u2w7i1i1r5t4t4u2_collaboration-icon-icon/"
URL_LOGO_MD      <- "" ## TODO: Complete
URL_LOGO_RMD     <- "" ## TODO: Complete
URL_DOWN_ARROW   <- "https://media.giphy.com/media/9PekRRQ0WlrRVwynAk/giphy.gif"

EXAMPLE_HTML   <- "<center style='color:blue'>Estoy centrado y en azul</center>"
EXAMPLE_LaTeX  <- "$Y = \\beta_1 X + \\epsilon$"
EXAMPLE_WORD   <- "www/sample_wordfile.txt"
EXAMPLE_MD     <- "https://daringfireball.net/projects/markdown/syntax"
EXAMPLE_EDITOR <- "https://stackedit.io/app#"
```

#

```{css styles, echo=FALSE}
## Warning!! No usar NUNCA 'include=FALSE' en un chunk css
.reveal p {
  text-align: left;
}

.reveal ul {
  display: block;
}

.reveal section img {
  background: none;
  border: none;
  box-shadow: none;
}

.container{
    display: flex;
}

.col{
    flex: 1;
}
```

```{r}
div(
  class = "container",
  div(class = "col", img(src = LOGO_MARKDOWN,  height="120")),
  div(class = "col", img(src = LOGO_RMARKDOWN, height="150"))
)
```

## Markdown (y Rmarkdown)

### Documentos sencillos, rápidos, y versátiles

#### Daniel Morillo

#### Universidad Autónoma de Madrid

##### `r today() %>% format('%d de %B de %Y')`

<!--

# Bienvenidos/as

```{r}
tags$iframe(src = FILE_PATH_INTERVIEW, width = 800, height = 600)
```


# Introducción a Markdown

<br>

### ¿Qué es Markdown?

```{r}
img(src = LOGO_MARKDOWN,  height="180")
```


# Introducción a Markdown

<br>

<div class="container">
<div class="col">
  
<div class="fragment">**Markdown** es...</div>
    
<div class="fragment">un _lenguaje de marcado_:</div>
    
<br>

<div class="fragment">Texto</div>
    
<div class="fragment">\+</div>
    
<div class="fragment">Marcas de formato</div>

</div>

<div class="col fragment">
```md
# Introducción a Markdown

**Markdown** es...

un _lenguaje de marcado_:

Texto

\+

Marcas de formato
```
</div>

</div>


<div class="fragment">

<small>
Tiene "trampa":  
Elementos incrementales, columnas
</small>

</div>


# Introducción a Markdown

**Markdown** _también_ es...

<div class="fragment">
>- un [_conversor_ a HTML](`r URL_DINGUS`):

```{r}
tags$iframe(
  src    = URL_DINGUS,
  width  = "100%",
  height = 400
)
```
</div>

<div class="fragment">Pero hay otros: [Pandoc](`r URL_PANDOC`)</div>


# Pandoc

Permite convertir a:

<div class="container">

<div class="col fragment">
- HTML
</div>

<div class="col fragment">
- Word
</div>

<div class="col fragment">
- PDF
</div>

</div>

<br>

```{r}
div(
  class = "fragment",
  tags$iframe(
    src    = URL_PANDOC,
    width  = "100%",
    height =  400
  )
)
```

# ¿Por qué usar Markdown? {data-transition="slide-in fade-out"}

Es *muy legible*:


<div class="container">

<div class="col">
```md
# Título 1


## Título 2

**negrita** y _cursiva_

* puntos

* importantes

1. lista de

1. elementos

1. numerados
```
</div>

<div class="col">

<h2>Título 1</h2>

<h3>Título 2</h3>

**negrita** y _cursiva_

* puntos

* importantes

1. lista de

1. elementos

1. numerados

</div>

</div>


# ¿Por qué usar Markdown? {data-transition="fade-in slide-out"}

Es *muy legible*:


<div class="container">

<div class="col">
```md
### Título 3

#### Título 4

[enlace](https://www.ccomsuam.org/)

![logo MD](`r LOGO_MARKDOWN`)

>Si buscas resultados distintos,
>no hagas siempre lo mismo.

--Albert Einstein
```
</div>

<div class="col">

<small>

<h2>Título 3</h2>

<h3>Título 4</h3>

[enlace](https://www.ccomsuam.org/)

`r img(src = LOGO_MARKDOWN, height = 30)`

>Si buscas resultados distintos,
>no hagas siempre lo mismo.

--Albert Einstein

</small>

</div>

</div>


# ¿Por qué usar Markdown? {data-transition="slide-in fade-out"}

Aunque permite insertar:


<div class="fragment">
- HTML/CSS:

<br>

```html
`r EXAMPLE_HTML`
```

<br>

`r EXAMPLE_HTML`
</div>


# ¿Por qué usar Markdown? {data-transition="fade-in slide-out"}

Aunque permite insertar:


- LaTeX:

<br>

```TeX
`r EXAMPLE_LaTeX`
```

<br>

`r EXAMPLE_LaTeX`


# ¿Por qué usar Markdown?

Es *muy rápido*:

<center>

<div class="container fragment" style="width:50%">

<div class="col">
`r img(src = ICON_CONTENT, height = 120)`
</div>

<div class="col"><br>Contenido</div>

</div>


<div class="fragment">
`r img(src = ICON_DOWNARROW, height = 120)`
</div>


<div class="container fragment" style="width:50%">

<div class="col">
`r img(src = ICON_FORMAT, height = 120)`
</div>

<div class="col"><br>Formato</div>

</div>

</center>


# ¿Por qué usar Markdown?

Es *interoperable*

<div class="container">

<div class="col fragment">
MS Word:

```{r}
tags$iframe(src = EXAMPLE_WORD, width = "100%", height = 520)
```
</div>

<div class="col fragment">
[Markdown](`r EXAMPLE_MD`):

```{r}
tags$iframe(src = paste0(EXAMPLE_MD, ".text"), width = "120%", height = 450)
```
</div>

</div>


# Pero...

- No es _WYSIWYG_:

<center>_(what you see is what you get)_</center>

<br>

```{r}
tags$iframe(
  class  = "fragment",
  src    = EXAMPLE_EDITOR,
  width  = "100%",
  height = 400
)
```


# Pero...

- Requiere herramientas específicas de colaboración

<br>

```{r}
img(src = ICON_COLLAB, width = 400)
```


# Aprender Markdown

Es [**extremadamente sencillo**][MD basics]:

```{r}
tags$iframe(
  src    = URL_BASICS_MD,
  width  = "100%",
  height = 550
)
```

[MD basics]: `r URL_BASICS_MD`


# Aprender Markdown

También conviene conocer [*extensiones comunes*][MD extensions]:

```{r}
img(src = IMG_EXTENDED_SYNTAX, height = 600)
```

[MD extensions]: `r URL_EXTENSIONS_MD`
-->


# Rmarkdown

<br>

### ¿Qué es Rmarkdown?

```{r}
img(src = LOGO_RMARKDOWN,  height="220")
```


# Rmarkdown

Extensión de markdown,  
<p class="fragment">consiste en:</p>

- encabezado

- markdown

- Código R

	- Cálculos
	- Gráficos
	- Tablas

---

### Formatos

- HTML

	- Página web
	- Blog
	- presentación

		- revealjs
		- (Esta presentación)

	- dashboard

---

- PPT
- Libro (bookdown)

	- web
	- PDF
	- ePub

---

- Artículo

	- Ejemplo

		- Crear bibliografía
		- Usar plantilla
		- Generar submission
		- Copiar a plantilla nueva
		- Generar submission

	- Salida

		- LaTeX
		- PDF

---

### Otros tipos de código

- Stata
- Ejemplo: Informe de variables "outcome"

---

## Conclusión

### Legible

### Fácil de editar

### Fácil de mantener (control de versiones)

### Productividad: Separa contenido y composición

- Mejor productividad cuando te acostumbras a no WYSIWYG

---

## Continuación

### Tutorial

### Chuleta

---

### Retos

- Replicar manual de instalación de OneDrive

	- Usar enlaces internos
