---
title:        "Niveles de ocupación laboral recodificado"
author:       "Daniel Morillo"
date:         "`r format(lubridate::today(), '%d de %B de %Y')`"
institute:    CCOMS, Universidad Autónoma de Madrid
bibliography: Ejemplo_rmarkdown.bib
csl:          apa-old-doi-prefix.csl
output:
  pdf_document:
    toc:      yes
    df_print: kable
    keep_tex: true
    keep_md:  true
  html_document:
    df_print:  paged
    toc:       yes
    toc_float: yes
  word_document:
    toc:            yes
    df_print:       kable
    keep_md:        yes
---

```{r setup, echo=FALSE}
library(pacman)
p_load(knitr, haven, tidyverse)

FILE_SURVEY_BASELINE <- "C:/Users/Mori/Universidad Autonoma de Madrid/marta.miret@uam.es - Bases de datos maestras Edad con Salud/Ola_1_Linea_base/All_COURAGE_VFINAL.sav"

opts_chunk$set(echo = FALSE, cache = TRUE, results = 'asis')
```


```{r, cache=TRUE}
raw_baseline <- read_spss(FILE_SURVEY_BASELINE) %>% filter(
  q0001_rc  == 724,        ## Spanish subsample
  number_id != "724002691" ## Subject that withdrew consent
)
```

# Introducción

Alguien dijo {++ Referencia pendiente ++}
que es necesario incluir el nivel ocupacional como covariable.


# Método

## Recodificación de la variable *nivel ocupacional*

La variable se recodifica siguiendo el procedimiento habitual
[@repousi_depression_2018; @lara_cognitive_2017].

```{r recode-occupation}
raw_baseline <- raw_baseline %>% mutate(
  # OCCUPATION:
  occupation_bs = Q1510_CATOCCFINAL %>% zap_labels() %>% {
    case_when(
      . %in% c(933L, 9111:9629)            ~ 0,
      . %in% c(
        832L, 83L, 723L, 8111:8350, 7111:7534, 6111:6320, 54L, 513L, 5112:5419
      )                                    ~ 1,
      . %in% c(4110:4419, 351L, 3112:3435) ~ 2,
      . %in% c(241L, 23L, 2141:2659)       ~ 3,
      . %in% c(110L, 1120:1420)            ~ 4
    )
  } %>% ordered(
    levels = 0:4,
    labels = c(
      "No cualificado",
      "Cualificado manual",
      "Cualificado no manual",
      "Profesional",
      "Directivo"
    )
  ),
  `Ocupación` = occupation_bs %>% fct_explicit_na("(Perdidos)")
)
```


# Resultados

La Figura 1 muestra la frecuencia absoluta de casos de cada nivel ocupacional.

```{r occupation-level-barchart}
raw_baseline %>%
  ggplot(aes(x = `Ocupación`, fill = `Ocupación`)) +
  geom_bar()                                       +
  theme_minimal()                                  +
  theme(
    axis.text.x = element_text(angle = 90, hjust = 1)
  )                                                +
  ylab("Frecuencia")
```

La Tabla 1 muestra el número de valores perdidos por código de ocupación,
junto a su etiqueta correspondiente.


```{r missing-codes}
raw_baseline                   %>%
  filter(is.na(occupation_bs)) %>%
  count(
    Q1510_CATOCCFINAL,
    Etiqueta = as_factor(Q1510_CATOCCFINAL),
    name = "Perdidos"
  )                            %>%
  arrange(Perdidos %>% desc())
```


# Referencias

