---
title: "Una agradable sorpresa"
author: "Daniel Morillo"
date: "`r format(lubridate::today(), '%d de %B de %Y')`"
institute:    CCOMS, Universidad Autónoma de Madrid
bibliography: ../ejemplo_Rmarkdown/Ejemplo_rmarkdown.bib
csl:          apa-old-doi-prefix.csl
output:
  html_document:
    toc:      yes
    df_print: kable
    keep_md:  yes
---

```{r setup, include=FALSE}
library(pacman)
p_load(Statamarkdown)

knitr::opts_chunk$set(echo = FALSE, results = 'markup')
```


```{stata}
use "C:\Users\Mori\Universidad Autonoma de Madrid\marta.miret@uam.es - Bases de datos maestras Edad con Salud\Ola_2\20150916 Database COURAGE wave 1.dta"
```


# Introducción

Alguien dijo [@hare_depression_2014]
que es necesario incluir el nivel ocupacional como covariable.


# Método

## Recodificación de la variable *nivel ocupacional*

La variable se recodifica siguiendo el procedimiento habitual
[@repousi_depression_2018; @lara_cognitive_2017].

```{stata recode-occupation}
destring Q1510_CATOCCFINAL, generate(q1510_occupation)

gen occupation_bs=.
replace occupation_bs=0 if (q1510_occupation>=9111 & q1510_occupation<=9629) 
replace occupation_bs=0 if q1510_occupation==933 
replace occupation_bs=1 if q1510_occupation==832 
replace occupation_bs=1 if q1510_occupation==83 
replace occupation_bs=1 if q1510_occupation==723 
replace occupation_bs=1 if (q1510_occupation>=8111 & q1510_occupation<=8350) 
replace occupation_bs=1 if (q1510_occupation>=7111 & q1510_occupation<=7534) 
replace occupation_bs=1 if (q1510_occupation>=6111 & q1510_occupation<=6320) 
replace occupation_bs=1 if q1510_occupation==54 
replace occupation_bs=1 if q1510_occupation==513 
replace occupation_bs=1 if (q1510_occupation>=5112 & q1510_occupation<=5419)  
replace occupation_bs=2 if (q1510_occupation>=4110 & q1510_occupation<=4419) 
replace occupation_bs=2 if q1510_occupation==351 
replace occupation_bs=2 if (q1510_occupation>=3112 & q1510_occupation<=3435)  
replace occupation_bs=3 if q1510_occupation==241 
replace occupation_bs=3 if q1510_occupation==23 
replace occupation_bs=3 if (q1510_occupation>=2141 & q1510_occupation<=2659) 
replace occupation_bs=4 if q1510_occupation==110 
replace occupation_bs=4 if (q1510_occupation>=1120 & q1510_occupation<=1420) 
label variable occupation_bs "occupation at baseline"
label define dOccupation 0 "No cualificado" 1 "Cualificado manual" 2 "Cualificado no manual" 3 "Profesional" 4 "Directivo"
label values occupation_bs dOccupation
```


# Resultados

La Figura 1 muestra la frecuencia absoluta de casos de cada nivel ocupacional.

```{r occupation-level-barchart}
```

La Tabla 1 muestra el número de valores perdidos por código de ocupación,
junto a su etiqueta correspondiente.


```{r missing-codes}
```


# Referencias

